【裁判字號】    99,台上,5411
【裁判日期】    990827
【裁判案由】    妨害性自主
【裁判全文】
最高法院刑事判決            九十九年度台上字第五四一一號
上  訴  人  甲○○
上列上訴人因妨害性自主案件，不服台灣高等法院中華民國九十
七年十一月六日第二審判決（九十七年度上訴字第三七三七號，
起訴案號：台灣板橋地方法院檢察署九十六年度偵字第一一六五
一、二七四四一號），提起上訴，本院判決如下：
    主  文
上訴駁回。
    理  由
按刑事訴訟法第三百七十七條規定，上訴於第三審法院，非以判
決違背法令為理由，不得為之。是提起第三審上訴，應以原判決
違背法令為理由，係屬法定要件。如果上訴理由書狀並未依據卷
內訴訟資料，具體指摘原判決不適用何種法則或如何適用不當，
或所指摘原判決違背法令情事，顯與法律規定得為第三審上訴理
由之違法情形，不相適合時，均應認其上訴為違背法律上之程式
，予以駁回。本件原判決維持第一審變更起訴法條，論上訴人甲
○○以對於女子利用其酒醉熟睡不能抗拒而為性交罪，處有期徒
刑三年四月部分之判決，駁回上訴人在第二審之上訴。係依憑上
訴人坦承：其於民國九十六年五月十六日二十二時許，應邀攜幼
子前往同事○○及Ａ女（○○之女友，姓名年籍詳卷）、○○（
○○之胞兄）、Ｂ女（Ａ女之胞姐，姓名年籍詳卷）共同位於台
北縣蘆洲市○○街○○號六樓之居處飲酒，嗣因不勝酒力熟睡，
而留宿○○之房間內。翌（十七）日上午七時許，為○○、○○
、Ａ女、Ｂ女叫醒，質問其對Ａ女性侵害，雙方發生口角爭執，
○○、○○憤而將其毆傷，當晚其返家淋浴時，發現生殖器官疼
痛，翌日前往醫院看診驗傷，經醫生告知可能係因激烈性行為所
致等情不諱，參酌告訴人Ａ女、證人○○、○○、Ｂ女、○○（
警員）所為與原判決認定事實相符之證言，卷附之內政部警政署
刑事警察局九十六年八月十三日刑醫字第○○號鑑驗書（記載：
在甲○○內褲上斑跡所採得之檢體，其DNA-STR型別經排除甲
○○本身之型別後之其餘外來型別與被害人Ａ女之型別相符，研
判來自被害人Ａ女之機率較隨機人之機率高約二．二乘以十的十
五次方倍；另Ａ女陰道棉棒DNA與甲
○○之Y染色體DNA－STR型別相同，不排除來自甲○○或與甲
○○具有相同父系關係之人等旨）、九十七年三月十八日刑鑑字
第０九七００二七七五六號鑑定書（記載：甲○○案發所採血液
檢體檢出酒精成分，濃度為０．０八六g/dl等旨）、甲○○所提
台北市立聯合醫院中興院區九十六年五月十八日出具之診斷證明
書（○○、○○共同毆傷甲○○部分，業經第一審判決論處傷害
罪刑確定）、現場圖、台北縣政府警察局勤務指揮中心受理各類
案件紀錄單等證據資料，而為論斷，已敘述其所憑之證據及得心
證之理由。並說明：刑法之強制性交罪與乘機性交罪，以犯人是
否施用強制力及被害人不能抗拒之原因如何造成，為主要判別標
準。如被害人不能抗拒之原因，為犯人施用強制力所造成者，應
成立強制性交罪；如被害人不能抗拒之原因，並非出於犯人或與
之共同實行之人所為，僅於被害人心神喪失或其他相類之情形不
能抗拒時，趁此時機以遂行性交行為者，則應論以乘機性交罪。
上訴人利用Ａ女酒醉熟睡意識不清不能抗拒之際，以其陰莖進入
Ａ女陰道及以手指進入Ａ女陰道、肛門之方式，對之為性交行為
，係犯刑法第二百二十五條第一項之乘機性交罪，公訴意旨認係
觸犯同法第二百二十二條第一項第三款之加重強制性交罪，起訴
法條應予變更之理由。而以上訴人辯稱：其當晚酒醉，不確定是
否曾與Ａ女性交等語，為飾卸之詞，不足採取，亦已依憑卷證資
料，在理由內詳加指駁。從形式上觀察，原判決並無足以影響判
決結果之違法情形存在。上訴意旨未依據卷內訴訟資料，具體指
摘原判決不適用何種法則或如何適用不當，仍執陳詞，泛指：Ａ
女、○○、○○、Ｂ女等人所言不合情理，仍有許多疑點，事實
並非如彼等所言，其當晚又醉又累，無意識的昏睡，根本沒有體
力，很可能是被人陷害，應再審理一次，把當天所有在場的人叫
來問清楚，以釐清事實等語，係對原審採證認事之職權行使及不
影響判決本旨之枝節事項，憑持己見，任意指摘，並為單純事實
上之爭執，難認已符合首揭法定之第三審上訴要件。其上訴違背
法律上之程式，應予駁回。
據上論結，應依刑事訴訟法第三百九十五條前段，判決如主文。
中    華    民    國  九十九  年    八    月  二十七  日
                      最高法院刑事第三庭
                          審判長法官  林  增  福
                                法官  張  清  埤
                                法官  陳  世  雄
                                法官  何  菁  莪
                                法官  洪  佳  濱
本件正本證明與原本無異
                                      書  記  官
中    華    民    國  九十九  年    八    月  三十一  日
                                                      Ｑ

司法院資訊處製作；財團法人民間司法改革基金會備份。
